【裁判字號】    99,家抗,10
【裁判日期】    990510
【裁判案由】    聲請核定遺產管理人報酬
【裁判全文】
臺灣屏東地方法院民事裁定              99年度家抗字第10號
抗  告  人  何旭苓律師（即被繼承人甲○○之遺產管理人）
上列當事人聲請核定遺產管理人報酬事件，抗告人對於民國99年
3 月31日本院98年度家聲字第152 號第一審所為裁定提起抗告，
本院管轄之第二審法院裁定如下：
    主  文
抗告駁回。
抗告費用新台幣壹仟元由抗告人負擔。
    理  由
一、本件抗告意旨略以：抗告人前經本院98年度財管字第38號民
    事裁定選任為被繼承人甲○○之遺產管理人，經裁定確定後
    ，抗告人已遵行職務，業已依法聲請本院以97年度家催字第
    31號裁定准對被繼承人之債權人及受遺贈人為公示催告之聲
    請且登報在案，復依法進行查明被繼承人之遺產、製作遺產
    清冊等各項職務，經本院以98年度家聲字第152 號民事裁定
    抗告人之遺產管理人報酬為新臺幣（下同）18,000元，經原
    裁定認定抗告人之工作時數僅有4 小時，每小時以3,000 元
    計費，然抗告人所呈報之工作時數應為12小時，且抗告人所
    辦理之遺產管理事項並非僅止於領取遺產，後續尚有向國稅
    局申報遺產及向國庫繳交扣除稅賦後等事項需為辦理，若就
    抗告人已完成公示催告、搜索財產、製作遺產清冊等事項，
    以法律扶助基金會撰擬文件酬金之最低標準每件2,000 元計
    費，本院所核發之報酬實顯低估抗告人辦理遺產管理事件所
    花費之工作時數，已嚴重輕視及貶低律師之工作價值，且竟
    不及高雄地區一般民事案件委任律師基本收費行情之三分之
    一，又遺產管理一職乃本院徵詢抗告人意願而委派，並非由
    法律扶助基金會所指派，何以僅得依法律扶助基金會酬金之
    最低標準計算酬金，原審裁定實欠妥適，為此提起抗告，請
    求廢棄原裁定，另依抗告人所呈報之工作時數12小時，以每
    小時6,000 元計算遺產管理人之報酬為為裁定遺產管人之報
    酬為72,000元，或更高於原審裁定報酬之適當數額等語。
二、按「遺產管理人，得請求報酬，其數額由親屬會議按其勞力
    及其與被繼承人之關係酌定之」、「依本法之規定應開親屬
    會議時，由當事人、法定代理人或其他利害關係人召集之」
    、「親屬會議不能召開或召開有困難時，依法應經親屬會議
    處理之事項，由有召集權人聲請法院處理之」，民法第1183
    條、第1129條、第1132條第2 項前段分別定有明文。
三、本件抗告人前經本院指定為被繼承人甲○○之遺產管理人，
    因甲○○並無親屬會議可資酌定聲請人之報酬數額，聲請人
    爰聲請本院核定其管理報酬，參諸上揭法條規定，自屬有據
    。雖抗告人陳稱其管理報酬應依實際工作時數12小時，每小
    時6,000 元計算，即本件管理報酬應核定為72,000元始為合
    理，復稱抗告人擔任遺產管理人乃受本院所指派，而非受法
    律扶助基金會所委派，不應依法律扶助基金會之最低標準計
    算酬金云云。然查：
（一）被繼承人甲○○原係內政部南區老人之家（下稱老人之家
      ）收容安養之院民，繼承人有無不明，遺有財產寄存於老
      人之家保管金專戶內，故由老人之家以利害關係人身分具
      狀請求本院為之選任遺產管理人，本院據以指定抗告人為
      遺產管理人，其與一般人民因繼承財產內容或法律關係複
      雜，而委託律師代為處理之情形，不可同日而語，且抗告
      人擔任遺產管理人職務尚具有公益性質，自難比附援引一
      般單純民事案件委任律師之收費，原審以遺產管理人職務
      具有公益性質，故參照同具公益性質之財團法人法律扶助
      基金會法律扶助酬金計付辦法所附之酬金計付標準表為核
      定遺產管理人報酬之標準，尚屬公允。
（二）抗告人陳稱已完成聲請公示催告、搜索財產、製作遺產清
      冊事項，後續尚有向國稅局申報遺產及向國庫繳交扣除稅
      賦後等事項需為辦理云云。然本件原係選任黃祖裕律師為
      遺產管理人，其已先行完成聲請公示催告及登報等程序，
      嗣因黃祖裕律師於98年3 月11日過逝，本院乃依聲請另選
      任抗告人為遺產管理人等情，有本院97年度家催字第31號
      民事裁定、民眾日報分類廣告委刊證明單、本院98年度財
      管字第38號民事裁定影本各1 份附卷可憑，足認聲請公示
      催告部分已於黃祖裕律師擔任遺產管理人時業已完成。至
      抗告人所為搜索財產、製作遺產清冊，及後續向國稅局申
      報遺產及向國庫繳交扣除稅賦後等事項，因本件被繼承人
      甲○○之遺產僅有現金，有遺產清冊附卷可稽，遺產處理
      之法律關係尚屬單純，是抗告人支出之相關勞力、心力，
      尚非甚鉅。原裁定審酌抗告人處理遺產時間及管理遺產之
      工作內容尚非複雜，故以財團法人法律扶助基金會法律扶
      助酬金計付辦法所附之酬金計付標準表中撰擬法律文件酬
      金之最低標準2,000 元計，核計6,000 元之撰狀費用，復
      參酌本件被繼承人之遺產關係單純，遺產管理工作並非繁
      複，抗告人為執業律師，具有專業知識及能力，所需之工
      作總時數以半日即4 小時即可完成，並依每小時3,000 元
      計算，此部分報酬核酌12,000元，合計管理報酬為18,000
      元，應屬妥適可採。抗告人徒以前揭情詞，指摘原審裁定
      不當求為廢棄原裁定，核屬無據，應予駁回。
四、據上論結，本件抗告為無理由，依非訟事件法第46條、第21
    條第1 項、第24條第1 項，民事訴訟法第495 條之1 第1 項
    、第449 條第1 項，裁定如主文。
中    華    民    國    99    年    5     月    10    日
                      家事法庭審判長    廖文忠
                              法  官    林雅莉
                              法  官    趙家光
以上正本係照原本作成。
如不服本裁定，應以裁定適用法規顯有錯誤為理由時，始得於收
受送達後10日內向本院提起再抗告狀，並繳納再抗告費新臺幣
1,000 元。
中    華    民    國    99    年    5     月    10    日
                              書記官  簡慧瑛

司法院資訊處製作；財團法人民間司法改革基金會備份。
